【裁判字號】    98,沙簡上,856
【裁判日期】    980930
【裁判案由】    詐欺
【裁判全文】
臺灣臺中地方法院刑事判決           98年度沙簡上字第856號
上  訴  人
即  被  告  乙○○
上列上訴人即被告因詐欺案件，不服本院民國98年7月31日98年
度沙簡字第420號刑事簡易判決（檢察官聲請簡易判決處刑案號
：98年度偵字第12140號），提起上訴，本院管轄第二審合議庭
判決如下︰
    主      文
上訴駁回。
    犯罪事實及理由
一、本案經本院合議庭審理結果，認第一審簡易判決之認事用法
    及量刑均無不當，應予維持，並引用本院第一審刑事簡易判
    決書之記載（如附件所示）。另證據部分，並補充引用上訴
    人即被告乙○○所提出之望晴診所診斷證明書1紙（本件公
    訴人、上訴人即被告乙○○均不爭執上開證據資料之證據能
    力，依刑事訴訟法第159條之5規定，上開證據資料自有證據
    能力）。
二、上訴人即被告乙○○上訴意旨略以：伊罹患憂鬱症，缺錢就
    醫，故將本案三信商銀帳戶以新臺幣（下同）20,000元、郵
    局帳戶以1,5000元代價租予真實姓名年籍均不詳、綽號「阿
    奇」之成年男子，但「阿奇」並未依約交付前揭款項，伊實
    際上未得利，請求從輕量刑，或給予緩刑等語
三、本院認：
  (一)查上訴人即被告乙○○因患有精神官能性憂鬱症，而自民國
    97年7月31日起至98年8月10日止，先後至望晴診所就診之事
    實，雖有上訴人即被告所提出之望晴診所診斷證明書1紙在
    卷可憑，然上訴人即被告於警詢中供稱：「（員警問：申請
    該帳戶做何用途？該帳戶、提款卡目前在何處？）都是薪資
    轉帳用。我看夾報小廣告得知有人收租銀行存摺、提款卡。
    我將存摺、提款卡交給對方，他自稱『阿奇』年籍資料我不
    知道。」、「（員警問：你如何將郵局、三信商銀之存摺、
    提款卡租借給他人？於何時何地交給何人？在98年2月18日
    左右（正確日期忘記）我看夾報小廣告收租存摺、提款卡而
    對方於當天約我在豐原市○○路與圓環西路將存摺、提款卡
    交給『阿奇』真實姓名年籍不詳之男子。」、「（員警問：
    『阿奇』以何價錢向你租用存摺、提款卡？）他說銀行的存
    摺提款卡20,000元、郵局的存摺提款卡1,5000元向我租用。
    」、「（員警問：你如何告訴他該帳戶提款卡密碼？）我當
    場交付存摺及提款卡時就將密碼跟他說，並有將密碼寫在紙
    條上交給他。」、「（員警問：是否有補充意見？）『阿奇
    』他將我存摺和提款卡拿走後說要幾個工作天才會將錢給我
    ，但是他將存摺提款卡拿去後，就沒再跟我聯繫，我也沒有
    拿到錢。」等語，嗣於偵訊中供稱：「（檢察官問：為何該
    二帳戶被詐騙集團用來詐騙？）98年2月18日看報紙，那時
    找工作，有人租帳戶，我就租給他，在豐原圓環西路與中山
    路之交叉口附近的一家7-11交給他，他說郵局1,5000元、銀
    行20,000元，我給他存摺、提款卡、印章、密碼。」等語，
    續於本院審理中亦供稱：當時我把帳戶交給對方，是因為我
    缺錢，本來希望可以拿到一點收入，沒有想到被他騙去，他
    說需要壹個禮拜的工作天，之後才會給我錢等語。經核上訴
    人即被告上開供述內容，其對於如何與「阿奇」取得聯繫，
    並約妥將本案三信商銀帳戶以20,000元、郵局帳戶以1,5000
    元代價租予「阿奇」後，進而相約在豐原市○○路與圓環西
    路將本案帳戶存摺、提款卡及取款密碼交付予「阿奇」等經
    過情節，均能詳予記憶，並依此記憶而為翔實陳述，顯見上
    訴人及被告於交付本案帳戶予「阿奇」之際，其對於外界事
    務之辨別、是非判斷能力，並未因其所述患有精神官能性憂
    鬱症而受影響，並參酌其於本院審理中，能主動提及其患有
    精神官能性憂鬱症一事，並預先請妥診斷證明書，以備於本
    院審理時庭呈於本院參核，復具體向本院陳稱：我認為原審
    判太重，希望可以給我緩刑等語，有本院審理筆錄在卷可按
    ，足徵其思慮並無低於常人知情，更無因患有精神官能性憂
    鬱症而受影響之跡象。因此，本院參酌上訴人即被告犯罪之
    情狀，及其於犯罪後於警偵訊、審判過程中所為供述之情狀
    ，認本件上訴人即被告於案發時之精神狀況尚未達因精神障
    礙或其他心智缺陷，致不能辨識其行為違法或欠缺依其辨識
    而行為之能力，或因上開之原因，致其辨識行為違法或依其
    辨識而行為之能力，顯著減低之程度。
  (二)按刑罰之量定，固屬法院自由裁量之職權行使，但仍應審酌
    刑法第57條所列各款事由及一切情狀，為酌量輕重之標準，
    並非漫無限制；在同一犯罪事實與情節，如別無其他加重或
    減輕之原因，下級審法院量定之刑，亦無過重或失輕之不當
    情形，則上級審法院對下級審法院之職權行使，原則上應予
    尊重，有最高法院85年臺上字第2446號判決意旨可資參照。
    次按上訴人即被告係犯刑法第30條第1項前段、第339條第1
    項之幫助詐欺取財罪，而該罪之法定本刑為5年以下有期徒
    刑、拘役或科或併科一千元以下罰金。而原審審酌上訴人即
    被告交付本案帳戶供詐欺集團使用以詐欺取財，使犯罪難以
    查緝，助長犯罪，及被害人所生損害，犯後迄未與被害人和
    解等一切情狀，依刑事訴訟法第449條第1項前段、第454 條
    第2項，刑法第30條第1項（前段）、第2項、第339條第1項
    、第55條、第41條第1項前段、刑法施行法第1條之1，判處
    上訴人即被告有期徒刑4月，並諭知如易科罰金以新臺幣一
    千元折算1日，併審酌上訴人即被告之犯罪情節、性質，認
    上訴人即被告不適於予以緩刑宣告，其法律適用及量刑均屬
    妥適。
  (三)據上，上訴人即被告上訴或請求從輕量刑，或請求予以緩刑
    等語，為無理由，應予駁回。
據上論斷，應依刑事訴訟法第455條之1第1項、第3項、第368條
，判決如主文。
本案經檢察官甲○○到庭執行職務。
中    華    民    國    98    年    9     月    30    日
                  刑事第十八庭    審判長法  官  高文崇
                                        法  官  胡芷瑜
                                        法  官  林世民
以上正本證明與原本無異。
本件不得上訴。
                                        書記官  紀俊源
中    華    民    國    98    年    9     月    30    日
附錄論罪科刑法條：
中華民國刑法第339條
意圖為自己或第三人不法之所有，以詐術使人將本人或第三人之
物交付者，處5年以下有期徒刑、拘役或科或併科1千元以下罰金
。
以前項方法得財產上不法之利益或使第三人得之者，亦同。
前二項之未遂犯罰之。
中華民國刑法第30條
幫助他人實行犯罪行為者，為幫助犯。雖他人不知幫助之情者，
亦同。
幫助犯之處罰，得按正犯之刑減輕之。


司法院資訊處製作；財團法人民間司法改革基金會備份。
